【裁判字號】    98,抗,252
【裁判日期】    981130
【裁判案由】    假扣押
【裁判全文】
臺灣高等法院臺南分院民事裁定  98年度抗字第252號
抗  告  人  嘉義縣大林鎮農會
法定代理人  乙○○
代  理  人  甲○○
相  對  人  丙○○
上列當事人間因假扣押事件，對於中華民國98年10月15日臺灣嘉
義地方法院裁定（98年度裁全字第1271號）提起抗告，本院裁定
如下：
    主  文
原裁定廢棄。
抗告人以新臺幣柒萬捌仟元為相對人供擔保後，得對相對人之財
產在新臺幣貳拾萬仟佰拾貳元之範圍內予以假扣押。相
對人如為抗告人供擔保金新臺幣貳拾萬仟元後，得免為或撤
銷假扣押。
聲請及抗告訴訟費用由相對人負擔。
    理  由
一、抗告意旨略以：
    相對人即債務人丙○○於民國（下同）97年4月9日，向抗告
    人借款新台幣（下同）二十五萬元，借款期間自97年4月9日
    起至102年4月9日止，惟相對人自97年8月9日起即未依約攤
    還本息，屢經電話及實地訪催，均無從聯絡，顯已逃避，恐
    有脫產之虞，迄今尚積欠抗告人本金23萬3,332元，暨約定
    利息與違約金等，除依法釋明外，並願供擔保以補充釋明之
    不足，請准本件假扣押之聲請等語。
二、按債權人就金錢請求或得易為金錢請求之請求，欲保全強制
    執行者，得聲請假扣押。請求及假扣押之原因應釋明之，前
    項釋明如有不足，而債權人陳明願供擔保或法院認為適當，
    法院得定相當之擔保，命供擔保後為假扣押。民事訴訟法第
    522條第1項、第526條第1項、第2項分別定有明文。是債權人
    聲請假扣押，應就其請求及假扣押之原因加以釋明；該項釋
    明如有不足，而債權人陳明願供擔保或法院認為適當者，法
    院得定相當之擔保，命供擔保後為假扣押（最高法院94年度
    台抗字第665號裁定意旨參照）。若債權人未釋明假扣押之
    原因，諸如債務人浪費財產、增加負擔、或就其財產為不利
    益之處分，將達於無資力之狀態、或移住遠地、逃匿無蹤或
    隱匿財產等情形，即不符假扣押之要件（最高法院96年度台
    抗字第642號裁判意旨參照）。
三、經查：
    抗告人假扣押之聲請，已據其提出農業發展基金貸款借據、
    農業發展基金貸款約定書、利率計算表、放款交易明細查詢
    單、催收記錄卡、律師催告書、債務抵銷通知書、招領逾期
    退回通知書等影本、及債務人住家照片5張等為釋明。觀諸
    上開借據所載，有相對人之簽章，及抗告人信用部主任之簽
    章，而借據上所載借貸金額、借貸日期、匯款帳戶00-00-00
    0000000號，核與放款交易明細查詢單所示帳號、戶名、25
    萬元匯入日期相符，足徵相對人確有向抗告人借款未依約給
    付本息之事實，抗告人就本件假扣押債權已為釋明；又查，
    相對人自97年8月9日起即未依約攤還本息，經抗告人委任律
    師之催告、抗告人電話及會同三和里會員代表周振男實地訪
    催，均未能聯絡相對人，相對人亦未居住於住所地，顯已逃
    匿，亦有律師催告書、逾期放款訪問催收紀錄卡為證；且參
    酌抗告人提出之通知書因逾期招領經退回，及照片所示相對
    人住家大門深鎖，顯見相對人已逃匿無蹤，依上開說明，抗
    告人主張相對人借款未還而逃匿，而有脫產之虞，即非無據
    ，其為假扣押之聲請應予准許。原裁定以抗告人未盡釋明之
    義務，而駁回抗告人之聲請，即有未洽，抗告意旨指摘原裁
    定不當，求為廢棄，為有理由，爰將原裁定廢棄，另裁定如
    主文第2、3項所示。
四、據上論結，本件抗告為有理由，依民事訴訟法第495條之1第
    1項、第492條、第95條、第78條，裁定如主文。
中    華    民    國    98    年    11    月    30    日
                  民事第四庭    審判長法  官  吳上康
                                      法  官  李文賢
                                      法  官  陳珍如
上為正本係照原本作成。
不得抗告。
中    華    民    國    98    年    12    月    1     日
                                      書記官  易慧玲

司法院資訊處製作；財團法人民間司法改革基金會備份。
